---
title: 'TP 1: Regresión ordinal'
author: "Nicolás Celie, Martín Peralta, Nicolás Ian Rozenberg"
date: '`r Sys.Date()`'
output:
  pdf_document: default
  html_document: default
---

```{r setup, include=FALSE}
knitr::opts_chunk$set(echo = TRUE)
```

## Ejercicio 3

Una forma de plantear el problema es mediante una regresión lineal donde la variable dependiente sea la respuesta en la escala Likert, y las covariables la edad y variables indicadoras del género. Es decir,

$$
Likert_i = \beta_{\text{masc}} \text{masc}_i + \beta_{\text{fem}} \text{fem}_i + \beta_{\text{edad}} \text{edad}_i + \epsilon_i
$$


El problema de este enfoque es que $Liker_i$ toma $1,...,5$ como posibles valores. Un problema es que el modelo lineal común asume normalidad en los errores, y por lo tanto en la variable dependiente. En este caso, es una variable discreta con un rango de sólo 5 valores. Por otra parte, se asume que las distancias entre las respuestas son iguales. Por ejemplo, podría no tener sentido considerar que la diferencia entre "Totalmente en desacuerdo" y "En desacuerdo" sea la misma que "En desacuerdo" y "Neutro".


Otra forma es modelarlo mediante una regresión multinomial. En esta, se modela a la probabilidad de que el individuo $i$ responda la opción $j$ como

$$
\mathbb{P}(Likert_{i, j} = 1) = \text{Softmax}(z_i)_j
$$

donde $z_i$ es un vector en $\mathbb{R}^5$ tal que

$$
z_{i, j} = \beta_{\text{masc}, j} \text{masc}_i + \beta_{\text{fem}, j} \text{fem}_i + \beta_{\text{edad}, j} \text{edad}_i
$$
y $\text{Softmax} : \mathbb{R}^p \to \mathbb{R}^p$ es la función

$$
\text{Softmax}(z)_j = \frac{e^{z_j}}{\sum_{j=1}^{p} e^{z_j}}
$$
Sin embargo, dicho enfoque no es el más apropiado tampoco. Esto se debe a que la variable dependiente no es una variable categórica nominal. Las posibles respuestas tienen un orden, que no se está modelando.


```{r cars}
print("Hello World")
```

