---
title: 'TP 2: Modelos mixtos, splines penalizados y causalidad'
author: "Nicolás Celie, Martín Peralta, Nicolás Ian Rozenberg"
date: "`r Sys.Date()`"
output:
  pdf_document: default
  html_document: default
---

```{r setup, include=FALSE}
knitr::opts_chunk$set(echo = TRUE)
```

```{r libraries, include=FALSE}
library(tidyverse)
library(MASS)
library(broom) 
library(janitor)   
library(rsample)
library(lme4)
library(mgcv)
library(dplyr)
library(ggplot2)
library(tidytext)
library(stringr)
library(tidyr)
library(caret)
```
## Ejercicio 1: EDA
```{r}
setwd("~/R Projects/materia_metodos_estadisticos/tp2")
```

```{r}
df_credits_train <- read.csv("./credits_train.csv")
df_titles_train <- read.csv("./titles_train.csv")


df_titles_train <- df_titles_train %>%
  mutate(
    country = str_extract(production_countries, "[A-Z]{2}")
  ) %>%
  filter(!is.na(imdb_score) & !is.na(country))

df_titles_train$country <- as.factor(df_titles_train$country)
```


### (a) Géneros asociados al puntaje del título

```{r}
df_long <- df_titles_train %>%
  mutate(
    genres_clean = str_remove_all(genres, "\\[|\\]|'"),
    genres_clean = if_else(
      genres_clean == "" | is.na(genres_clean),
      "sin género",
      genres_clean
    )
  ) %>%
  separate_rows(genres_clean, sep = ",\\s*") %>%
  mutate(
    genre = if_else(
      genres_clean == "" | is.na(genres_clean),
      "sin género",
      genres_clean
    )
  ) %>%
  group_by(genre) %>%
  mutate(mean_score = mean(imdb_score, na.rm = TRUE)) %>%
  ungroup() %>%
  mutate(genre = reorder(genre, mean_score))

ggplot(df_long, aes(x = genre, y = imdb_score)) +
  geom_boxplot() +
  labs(
    title = "Distribución de puntajes IMDb por género",
    x = "Género (ordenado por media)",
    y = "IMDb Score"
  ) +
  theme_minimal() +
  theme(axis.text.x = element_text(angle = 45, hjust = 1))

df_promedio_genero <- df_long_counted %>%
  group_by(genre) %>%
  summarise(
    promedio_score = sum(imdb_score * count) / sum(count),
    n_movies = n_distinct(id),
    n_apariciones = sum(count)
  ) %>%
  filter(n_apariciones >= 10)

plot(genre, promedio_score, data = df_promedio_genero)

```

Vemos que hay cierta variación en los puntajes de los géneros. Las de horror tienen una media puntaje notablemente más baja que las demás, mientras que las películas de guerra, historia, y documentales son las que tienen los mejores puntajes.

### (b) Actores asociados al puntaje del título

Nos quedamos con los actores que tienen más del percentil 75 de cantidad de participaciones en películas, y más del percentil 75 en su mediana de popularidad (imdb_votes). Este último filtro es para evitar encontrarnos con actores que tienen muchas participaciones en este dataset, pero que no sea confiable que posean más en un dataset de prueba.
Luego, nos fijamos si hay outliers.

```{r}
df_joined <- df_titles_train %>%
  inner_join(df_credits_train, by = "id")

df_actors <- df_joined %>%
  filter(role == "ACTOR") %>%
  group_by(name) %>%
  mutate(
    n_participations = n(),
    median_popularity = median(imdb_votes, na.rm = TRUE)
  ) %>%
  ungroup() %>%
  filter(n_participations > quantile(n_participations, 0.75) &
         median_popularity > quantile(median_popularity, 0.75, na.rm = TRUE))

actors_distribution <- df_actors %>%
  group_by(name) %>%
  summarise(
    median_score = median(imdb_score, na.rm = TRUE),
    n = n()
  )

ggplot(actors_distribution, aes(y = median_score)) +
  geom_boxplot(fill = "tomato", color = "black") +
  labs(title = "Boxplot de Median Score", y = "Median Score") +
  theme_minimal()
```

Vemos que hay un único outlier. Veamos quien es

```{r}
q1 <- quantile(actors_distribution$median_score, 0.25, na.rm = TRUE)
q3 <- quantile(actors_distribution$median_score, 0.75, na.rm = TRUE)
iqr <- q3 - q1
lim_inf <- q1 - 1.5 * iqr
lim_sup <- q3 + 1.5 * iqr

outliers_actors_distribution <- actors_distribution[actors_distribution$median_score < lim_inf | actors_distribution$median_score > lim_sup, ]

outlier_actors <- outliers_actors_distribution$name

print(outlier_actors)
```

Hagamos lo mismo pero para los directores.

```{r}
df_directors <- df_joined %>%
  filter(role == "DIRECTOR") %>%
  group_by(name) %>%
  mutate(
    n_participations = n(),
    median_popularity = median(imdb_votes, na.rm = TRUE)
  ) %>%
  ungroup() %>%
  filter(n_participations > quantile(n_participations, 0.75) &
         median_popularity > quantile(median_popularity, 0.75, na.rm = TRUE))

directors_distribution <- df_directors %>%
  group_by(name) %>%
  summarise(
    median_score = median(imdb_score, na.rm = TRUE),
    n = n()
  )

ggplot(directors_distribution, aes(y = median_score)) +
  geom_boxplot(fill = "tomato", color = "black") +
  labs(title = "Boxplot de Median Score", y = "Median Score") +
  theme_minimal()
```

Vemos que no hay outliers en este caso.

### (c) Palabras asociadas al puntaje del título

Ahora haremos algo parecido para las palabras. Removemos stopwords, y calculamos un promedio ponderado por cantidad de apariciones en la descripcion.

```{r}
# data("stop_words")

df_texto <- df_titles_train %>%
  mutate(texto_completo = paste(title, description, sep = " ")) %>%
  dplyr::select(id, imdb_score, texto_completo)

df_tokens <- df_texto %>%
  unnest_tokens(word, texto_completo) %>%
  filter(str_length(word) >= 4) %>%
  anti_join(stop_words, by = "word") %>%
  distinct(id, word, .keep_all = TRUE)

df_tokens_counted <- df_tokens %>%
  group_by(word, id) %>%
  summarise(
    count = n(),
    imdb_score = first(imdb_score),
    .groups = "drop"
  )

df_palabras_ponderado <- df_tokens_counted %>%
  group_by(word) %>%
  summarise(
    promedio_score = sum(imdb_score * count) / sum(count),
    n_movies = n_distinct(id),
    n_apariciones = sum(count)
  ) %>%
  filter(n_apariciones >= 10)

```


```{r}

ggplot(df_palabras_ponderado, aes(y = promedio_score)) +
  geom_boxplot(fill = "tomato", color = "black") +
  labs(title = "Boxplot de Promedio Ponderado de Scores", y = "Promedio Ponderado") +
  theme_minimal()
```

Identifiquemos los outliers.

```{r}
q1 <- quantile(df_palabras_ponderado$promedio_score, 0.25, na.rm = TRUE)
q3 <- quantile(df_palabras_ponderado$promedio_score, 0.75, na.rm = TRUE)
iqr <- q3 - q1
lim_inf <- q1 - 1.5 * iqr
lim_sup <- q3 + 1.5 * iqr

outliers_df_palabras_ponderado <- df_palabras_ponderado[df_palabras_ponderado$promedio_score < lim_inf | df_palabras_ponderado$promedio_score > lim_sup, ]

outlier_words <- outliers_df_palabras_ponderado$word

print(outlier_words)
```

## Ejercicio 2

### (a) Efectos fijos

Tenemos que

$$
\text{imdb}_{pelicula} = \beta_{\text{pais(pelicula)}} + \varepsilon_{pelicula}
$$
donde $\varepsilon_{pelicula}$ es el error irreducible

```{r}
fixed_model <- lm(imdb_score ~ country - 1, data = df_titles_train)
```


### (b) Efectos aleatorios

Tenemos que

$$
\text{imdb}_{pelicula} = \beta_0 + u_{\text{pais(pelicula)}} + \varepsilon_{pelicula}
$$

donde $u_{\text{pais(pelicula)}} \sim \mathcal{N}(0, \sigma_{u}^2)$ es el efecto aleatorio del país al que corresponde la película.

```{r}
random_model <- lmer(imdb_score ~ 1 + (1 | country), data = df_titles_train)
```

### (c) Comparación

```{r}
# Hacemos un conteo de títulos por país para visualizarlo en el gráfico
country_counts <- df_titles_train %>%
  count(country, name = "n")

fixed_estimates <- coef(fixed_model)
fixed_df <- tibble(
  country = names(fixed_estimates) %>% str_remove("^country"),
  fixed_effect = as.numeric(fixed_estimates)
)

random_ranef <- ranef(random_model)$country[, 1]
random_df <- tibble(
  country = rownames(ranef(random_model)$country),
  random_effect = as.numeric(random_ranef + fixef(random_model)[1])
)

comparison_df <- left_join(fixed_df, random_df, by = "country") %>%
  left_join(country_counts, by = "country")  # Agregamos el conteo

comparison_df_long <- comparison_df %>%
  pivot_longer(cols = c("fixed_effect", "random_effect"),
               names_to = "model_type", values_to = "estimate")

ggplot(comparison_df_long, aes(x = reorder(country, estimate), y = estimate,
                               color = model_type)) +
  geom_point(aes(size = n), alpha = 0.8) +
  geom_line(aes(group = country), color = "gray60", linetype = "dashed", size = 0.5) +
  labs(title = "Efectos Fijos vs. Aleatorios por Pais",
       x = "Pais", y = "Estimacion IMDB",
       color = "Tipo de modelo", size = "Cantidad de titulos") +
  scale_color_manual(values = c("fixed_effect" = "blue", "random_effect" = "red"),
                     labels = c("Efectos Fijos", "Efectos Aleatorios")) +
  theme_minimal() +
  theme(axis.text.x = element_text(angle = 90, hjust = 1))

```

De aquí se puede observar que las predicciones del modelo de efectos aleatorios se encuentran más atraídas al promedio global, ya que no hay un parámetro libre para cada país. Sin embargo, cuando se cuenta con una cantidad de datos suficiente y la predicción del modelo de efectos fijos se aleja del promedio global, el de efectos aleatorios también lo hará.


## Ejercicio 3

Consideramos que la popularidad está dada por imdb_votes.

```{r}

k_values <- c(1, 2, 3, 5, 10, 20, 50)

prediction_df <- df_titles_train %>%
  dplyr::select(release_year) %>%
  distinct() %>%
  arrange(release_year)

for (k in k_values) {
  model <- gam(imdb_votes ~ s(release_year, bs = "cr", k = k), data = df_titles_train,
               sp = 0)  # sp = 0 implica lambda = 0
  prediction_df[[paste0("k", k)]] <- predict(model, newdata = prediction_df)
}

prediction_long <- prediction_df %>%
  pivot_longer(cols = starts_with("k"),
               names_to = "k",
               names_prefix = "k",
               values_to = "predicted_popularity")

prediction_long <- prediction_long %>%
  mutate(k = factor(k, levels = as.character(sort(as.numeric(unique(k))))))

ggplot(prediction_long, aes(x = release_year, y = predicted_popularity, color = k)) +
  geom_line(size = 1.2) +
  labs(title = "Curvas estimadas con spline cúbico para distintos valores de k",
       x = "Año de lanzamiento", y = "Popularidad estimada",
       color = "k (número de nodos)") +
  theme_minimal() +
  scale_color_viridis_d()

```
Vemos que al sólo aumentar la cantidad de nodos sin variar la regularización, la rugosidad de los splines conseguidos efectivamente aumenta, ya que cada nodo agrega más grados de libertad, lo que permite que el spline se adapte más finamente a los datos.

## Ejercicio 4

Para estimar el efecto causal de Comedia en Score, los subconjuntos de las variables Año, Duracion, País que se elijan deben producir que Comedia y Score se encuentren d-separadas. O equivalentemente, deben ser subconjuntos tal que Comedia y Score sean independientes condicional al subconjunto de variables. Como Año, Duracion, País son todas variables observables, cualquier subconjunto sirve en la práctica.

En este caso, se cuenta con tres back-door paths:

- C1: Comedia, Duracion, Score
- C2: Comedia, Duracion, Año, Score
- C3: Comedia, País, Duración, Score
- C4: Comedia, País, Duracion, Año, Score

Analicemos caso por caso, de acuerdo con cómo fue enunciado el criterio de d-separación en clase:

- El subconjunto vacío NO va ya que C1 y C3 no están bloqueados.
- El subconjunto Año NO va ya que C1 y C3 no están bloqueados.
- El subconjunto País NO va ya que C1 no está bloqueado.
- El subconjunto Duración NO va ya que C2 no está bloqueado (pues Duración es un collider que pertenece al subconjunto (no se cumple segunda disyunción) y no existe alguna otra variable en el subconjunto que la salve para que se cumpla la primera disyunción). Lo mismo pasa con C4.
- El subconjunto Año,País NO va ya que C1 no está bloqueado 
- El subconjunto Año,Duración SÍ va.
- El subconjunto País,Duración SÍ va.
- El subconjuto Año,País,Duración SÍ va.

## Ejercicio 5
```{r}
set.seed(123)
```

Para este ejercicio, decidimos no incluir información acerca de los actores y directores, ya que no se ha visto que existieran actores con popularidad y cantidad de participaciones considerables que tuvieran que tengan un puntaje asociado considerablemente menor o mayor.
También, decidimos agrupar a los países que se encuentran por debajo del percentil 33 de cantidad de películas en un grupo "Menor", para evitar que haya países que no se encuentren en algún fold a la hora de hacer K-Fold CV.
Armamos el dataset
```{r}
df <- df_titles_train %>%
  mutate(id_row = row_number())

df_genres <- df %>%
  dplyr::select(id_row, genres) %>%
  mutate(genres = ifelse(is.na(genres) | genres == "[]", "['SIN_GENERO']", genres)) %>%
  mutate(genres = str_remove_all(genres, "\\[|\\]|'")) %>%
  separate_rows(genres, sep = ",\\s*") %>%
  mutate(genres = str_trim(genres), value = 1) %>%
  pivot_wider(names_from = genres, values_from = value, values_fill = 0, names_prefix = "genre_")

df <- left_join(df, df_genres, by = "id_row")


for (word in outlier_words) {
  colname <- paste0("description_", word)
  df[[colname]] <- str_count(tolower(df$description), fixed(tolower(word)))
}

df$country <- str_extract(df$production_countries, "[A-Z]{2}")

country_counts <- df %>%
  count(country)

p33 <- quantile(country_counts$n, 0.33)

main_countries <- country_counts %>%
  filter(n > p33) %>%
  pull(country)

df <- df %>%
  mutate(country = ifelse(country %in% main_countries, country, "Menor"))
```

Hay algunas películas que tienen un valor faltante en imdb_votes. Veamos cuantas son:

```{r}
sum(is.na(df$imdb_votes))
```

Son 11 películas. Para esos casos, no se considerará el valor en la fórmula.

```{r}
# df <- df %>%
#   filter(!is.na(imdb_votes))
```

### Modelo 1: Regresión lineal con efectos fijos por país

```{r}
set.seed(123)
df$country <- as.factor(df$country)
folds   <- createFolds(df$imdb_score, k = 5)
rmse_vals <- numeric(length(folds))

for (i in seq_along(folds)) {
  train_data <- df[-folds[[i]], ]
  test_data  <- df[ folds[[i]], ]

  m_impute <- gam(imdb_votes ~ s(release_year, bs = "cr", k = 10),
                  data = train_data,
                  subset = !is.na(imdb_votes))

  idx_train_na <- which(is.na(train_data$imdb_votes))
  if (length(idx_train_na) > 0) {
    train_data$imdb_votes[idx_train_na] <-
      predict(m_impute, newdata = train_data[idx_train_na, , drop = FALSE])
  }

  idx_test_na <- which(is.na(test_data$imdb_votes))
  if (length(idx_test_na) > 0) {
    test_data$imdb_votes[idx_test_na] <-
      predict(m_impute, newdata = test_data[idx_test_na, , drop = FALSE])
  }

  genre_cols <- names(df)[startsWith(names(df), "genre_")]
  desc_cols  <- names(df)[startsWith(names(df), "description_")]
  formula_str <- paste0(
    "imdb_score ~ runtime + imdb_votes + country + ",
    paste(c(genre_cols, desc_cols), collapse = " + ")
  )
  f <- as.formula(formula_str)

  # 5) Ajustar el lm y calcular RMSE
  m     <- lm(f, data = train_data)
  preds <- predict(m, newdata = test_data, allow.new.levels = TRUE)
  rmse_vals[i] <- RMSE(preds, test_data$imdb_score)
}

cat("RMSE medio:     ", mean(rmse_vals), "\n")
cat("Desvío estándar:", sd(rmse_vals), "\n")
```

### Modelo 2: Efectos aleatorios por país

```{r}
set.seed(123)

df$country <- as.factor(df$country)
folds <- createFolds(df$imdb_score, k = 5)
rmse_vals <- numeric(length(folds))


for (i in seq_along(folds)) {
  train_data <- df[-folds[[i]], ]
  test_data  <- df[folds[[i]], ]
  m_impute <- gam(imdb_votes ~ s(release_year, bs = "cr", k = 10),
                  data = train_data,
                  subset = !is.na(imdb_votes))

  idx_train_na <- which(is.na(train_data$imdb_votes))
  if (length(idx_train_na) > 0) {
    train_data$imdb_votes[idx_train_na] <-
      predict(m_impute, newdata = train_data[idx_train_na, , drop = FALSE])
  }

  idx_test_na <- which(is.na(test_data$imdb_votes))
  if (length(idx_test_na) > 0) {
    test_data$imdb_votes[idx_test_na] <-
      predict(m_impute, newdata = test_data[idx_test_na, , drop = FALSE])
  }

  genre_cols <- names(df)[startsWith(names(df), "genre_")]
  desc_cols  <- names(df)[startsWith(names(df), "description_")]
  formula_str <- paste("imdb_score ~ runtime + imdb_votes + (1 | country) +",
                      paste(c(genre_cols, desc_cols), collapse = " + "))
  f <- as.formula(formula_str)

  m <- lmer(f, data = train_data)
  
  preds <- predict(m, newdata = test_data, allow.new.levels = TRUE)
  rmse_vals[i] <- RMSE(preds, test_data$imdb_score)
}

cat("RMSE medio:", mean(rmse_vals), "\n")
cat("Desvío estándar:", sqrt(var(rmse_vals)), "\n")
```

### Modelo 3: GAM con splines sobre runtime e imdb_votes

```{r}
set.seed(123)
df$country <- as.factor(df$country)

# Definir combinaciones de smoothing parameters
param_grid <- expand.grid(
  sp_runtime = c(0.01, 0.1, 1),
  sp_votes = c(0.01, 0.1, 1)
)[1:9, ]  # Solo 6 combinaciones

results <- list()

for (i in 1:nrow(param_grid)) {
  sp1 <- param_grid$sp_runtime[i]
  sp2 <- param_grid$sp_votes[i]
  
  rmse_vals <- c()
  folds <- createFolds(df$imdb_score, k = 5)
  
  for (j in seq_along(folds)) {
    tryCatch({
      train_data <- df[-folds[[j]], ]
      test_data  <- df[folds[[j]], ]

      m_impute <- gam(imdb_votes ~ s(release_year, bs = "cr", k = 10),
                  data = train_data,
                  subset = !is.na(imdb_votes))

      idx_train_na <- which(is.na(train_data$imdb_votes))
      if (length(idx_train_na) > 0) {
        train_data$imdb_votes[idx_train_na] <-
          predict(m_impute, newdata = train_data[idx_train_na, , drop = FALSE])
      }

      idx_test_na <- which(is.na(test_data$imdb_votes))
      if (length(idx_test_na) > 0) {
        test_data$imdb_votes[idx_test_na] <-
          predict(m_impute, newdata = test_data[idx_test_na, , drop = FALSE])
      }

      genre_cols <- names(df)[startsWith(names(df), "genre_")]
      desc_cols  <- names(df)[startsWith(names(df), "description_")]

      formula_str <- paste0(
        "imdb_score ~ s(runtime) + s(imdb_votes) + country + ",
        paste(c(genre_cols, desc_cols), collapse = " + ")
      )
      f <- as.formula(formula_str)

      m <- gam(f, data = train_data, sp = c(sp1, sp2))
      preds <- predict(m, newdata = test_data)

      rmse_vals[j] <- RMSE(preds, test_data$imdb_score)
    }, error = function(e) {
      message("Error con sp_runtime = ", sp1, ", sp_votes = ", sp2, ", fold ", j, ": ", e$message)
      rmse_vals[j] <- NA
    })
  }

  results[[i]] <- list(
    sp_runtime = sp1,
    sp_votes = sp2,
    mean_rmse = mean(rmse_vals, na.rm = TRUE),
    sd_rmse = sd(rmse_vals, na.rm = TRUE)
  )
}

# Mostrar resultados
results_df <- bind_rows(results)
print(results_df)
```

Nos quedamos con el modelo con splines con una cantidad de nodos dada por default, y factor de regularización de 0.1 para runtime y 0.01 para imdb_votes, ya que tiene un RMSE bajo, y una desviación estándar baja.

## Ejercicio 6

```{r}
df_titles_test <- read.csv("./titles_test.csv")

df_titles_test <- df_titles_test %>%
  mutate(id_row = row_number())

df_genres <- df_titles_test %>%
  dplyr::select(id_row, genres) %>%
  mutate(genres = ifelse(is.na(genres) | genres == "[]", "['SIN_GENERO']", genres)) %>%
  mutate(genres = str_remove_all(genres, "\\[|\\]|'")) %>%
  separate_rows(genres, sep = ",\\s*") %>%
  mutate(genres = str_trim(genres), value = 1) %>%
  pivot_wider(names_from = genres, values_from = value, values_fill = 0, names_prefix = "genre_")

df_titles_test <- left_join(df_titles_test, df_genres, by = "id_row")


for (word in outlier_words) {
  colname <- paste0("description_", word)
  df_titles_test[[colname]] <- str_count(tolower(df_titles_test$description), fixed(tolower(word)))
}

df_titles_test$country <- str_extract(df_titles_test$production_countries, "[A-Z]{2}")

df_titles_test <- df_titles_test %>%
  mutate(country = ifelse(country %in% main_countries, country, "Menor"))

```

Corremos el modelo

```{r}
train_data <- df
test_data  <- df_titles_test

m_impute <- gam(imdb_votes ~ s(release_year, bs = "cr", k = 10),
                  data = train_data,
                  subset = !is.na(imdb_votes))

idx_train_na <- which(is.na(train_data$imdb_votes))
if (length(idx_train_na) > 0) {
  train_data$imdb_votes[idx_train_na] <-
    predict(m_impute, newdata = train_data[idx_train_na, , drop = FALSE])
}

idx_test_na <- which(is.na(test_data$imdb_votes))
if (length(idx_test_na) > 0) {
  test_data$imdb_votes[idx_test_na] <-
    predict(m_impute, newdata = test_data[idx_test_na, , drop = FALSE])
}

genre_cols <- names(df)[startsWith(names(df), "genre_")]
desc_cols  <- names(df)[startsWith(names(df), "description_")]

formula_str <- paste0(
  "imdb_score ~ s(runtime) + s(imdb_votes) + country + ",
  paste(c(genre_cols, desc_cols), collapse = " + ")
)
f <- as.formula(formula_str)

m <- gam(f, data = train_data, sp = c(sp1, sp2))
preds <- predict(m, newdata = test_data)
```

```{r}
write.table(preds, "predicciones.csv", row.names = FALSE, col.names = FALSE, quote = TRUE)
```